【裁判字號】    97,交訴,40
【裁判日期】    970722
【裁判案由】    肇事逃逸等
【裁判全文】
臺灣臺中地方法院刑事判決              97年度交訴字第40號
公  訴  人  臺灣臺中地方法院檢察署檢察官
被      告  丙○○
                    國民
                      號
上列被告因肇事逃逸等案件，經檢察官提起公訴（97年度偵字第
1110、1277號）暨移送併辦（97年度偵字第28913號），茲被告
於準備程序中就被訴事實為有罪之陳述，本院於聽取當事人之意
見後，由合議庭裁定改以簡式審判程序審理，判決如下：
    主    文
丙○○因過失致人於死，處有期徒刑玖月；又駕駛動力交通工具
肇事，致人死亡而逃逸，處有期徒刑捌月。應執行有期徒刑壹年
月，緩刑伍年。
    犯罪事實
一、丙○○於民國九十六年十一月十九日上午五時許（起訴書誤
    為中午五時許），駕駛車牌號碼1223- GC號自用小客車，沿
    臺中市○○街由中美街往忠明南路方向行駛，於當日上午五
    時四十五分左右，行經長春街與華美街口而駛上長春橋時，
    本應注意車前狀況，隨時採取必要之安全措施，並應注意汽
    車行經未劃設行人穿越道之交岔路口，遇有行人穿越道路時
    ，無論有無交通指揮人員指揮或號誌指示，均應暫停讓行人
    先行通過；且當時天氣晴，雖僅有晨光，但光線尚屬充足而
    不影響行車視距，路面鋪設柏油、無缺陷、無障礙物，依其
    智識及能力並無不能注意之情事，竟未注意及此，適有行人
    曾主長沿華美街由北往南徒步欲橫越長春街，本亦應注意於
    設有行人穿越道路段通行，必須經由行人穿越道，不得在其
    一百公尺範圍內穿越道路，且無不能注意之情事，竟疏未注
    意而逕行穿越於一百公尺範圍內設有穿越道路之非行人穿越
    道而欲通過該華美街、長春街口，丙○○所駕駛之自小客車
    車頭因此乃撞及該行進中之行人曾主長，致曾主長因而受有
    腹部鈍傷合併腸繫膜血腫、蛛網膜下腔出血合併延遲性出血
    、胰臟頭部血腫等傷害，經送醫急救，延至九十六年十二月
    二十二日十三時十分，仍因顱內出血及腹腔內出血而不治死
    亡。而丙○○於肇事後，未採取任何救護曾主長之措施，且
    未報警前來處理，竟另行基於肇事逃逸之犯意，隨即駕車沿
    長春街往忠明南路方向逃逸。嗣經警調閱附近路口之監視器
    後，循線查獲上情。
二、案經曾主長之子乙○○訴由臺中市警察局第一分局報告暨臺
    灣臺中地方法院檢察署檢察官相驗後自動檢舉簽分偵查起訴
    。
    理    由
一、訊據被告丙○○就上揭過失致人於死及肇事逃逸等犯行，均
    坦承不諱，復有告訴人乙○○於警詢、偵查中之指述，以及
    道路交通事故現場圖、道路交通事故調查報告表(一)、(二)與現
    場相片、監視器翻拍相片、中國醫藥大學附設醫院診斷證明
    書、臺灣臺中地方法院檢察署相驗屍體證明書、檢驗報告書
    、相驗筆錄暨相片、車牌號碼1223- GC號自用小客車於案發
    後經警拍攝其前擋擋風玻璃毀損相片、臺中市警察局第一分
    局交通分隊員警職務報告附卷可稽，堪認被告自白與事實相
    符。而本件肇事路口為一未劃設行人穿越道之交岔路口，惟
    於該路口一百公尺內之其餘三面道路於案發時，均劃設有行
    人穿越道（詳如附圖所示）等節，有本院飭警繪製之道路交
    通事故現場圖、臺中市警察局第一分局九十七年五月八日中
    分一交字第0970014012號函附之相片、臺中市政府交通處九
    十七年五月二十九日中交工字第0970009072號函附於本院卷
    內第十一、五十九、六十八頁可稽。是被告駕駛自小客車行
    經肇事之未劃設行人穿越道之交岔路口，遇有行人穿越道路
    時，本即應依道路交通安全規則第一百零三條第三項：「汽
    車行經未劃設行人穿越道之交岔路口，遇有行人穿越道路時
    ，無論有無交通指揮人員指揮或號誌指示，均應暫停讓行人
    先行通過。」之規定，暫停讓被害人曾主長先行通過；而
    本件被害人於穿越該路口時，本亦應依道路交通安全規則第
    一百三十四條第一款：「行人穿越道路，應依下列規定：一
    、設有行人穿越道、人行天橋或人行地下道者，必須經由行
    人穿越道、人行天橋或人行地下道穿越，不得在其一百公尺
    範圍內穿越道路。」之規定穿越該肇事路口，惟被告及告訴
    人方面均未能遵守上開用路規則，致發生本件車禍事故，其
    二人就事故之發生均具有過失等節，堪可認定。而被害人曾
    主長亦確實因本件事故受傷致死，業如前述，則被告之駕駛
    車輛過失行為與被害人之死亡間，具有相當因果關係，亦屬
    灼然。再按，汽車駕駛人駕駛汽車肇事致人受傷或死亡，應
    即採取救護或其他必要措施，並向警察機關報告，不得駛離
    或逃逸，道路交通管理處罰條例第六十二條第一項定有明文
    。蓋因道路交通事故之發生，常非於己之鄰親家里，時有告
    救不能情事，乃課以肇事者須即採取救護或其他必要措施，
    並應向警察機關報告之法定義務，以防因就醫延誤致生無謂
    傷亡，並俾得通知傷亡者家屬到場，以明責任，是凡肇事人
    於行車肇事致人受傷或死亡，未即採取救護或其他必要措施
    ，並向警察機關報告，即駕車逃逸者，均應依該規定處罰，
    至其嗣後是否受刑事訴追及已否與被害人達成民事和解，賠
    償損失，對其應受處罰乙節，並不生影響。職是之故，汽車
    駕駛人駕駛汽車肇事，不論其責任之歸屬為何，即有義務留
    在肇事現場，採取救護或其他必要措施，並向警察機關報告
    ，以維護他人之生命與其他用路人之交通安全。其立法目的
    ，既係促使駕駛人於肇事致死傷後，能對被害人即時救護，
    報告警察機關，以減少死傷，是該罪之成立祇以行為人有駕
    駛動力交通工具肇事，致人死傷而逃逸之事實為已足，至行
    為人之肇事有否過失，則非所問（最高法院九十二年度台上
    字第四四六八號刑事判決意旨參照）。本件被告駕駛車輛撞
    及被害人曾主長後，其前擋擋風玻璃業因撞擊力道而碎裂，
    路面上亦遺留被害人之血跡等節，有該等擋風玻璃相片、事
    故現場圖及相片在卷可稽，以該等撞擊力道及現場殘留血跡
    之客觀事證以觀，被告對於被害人因該等撞擊至少受有傷害
    一情應有認識，其竟未採取救護或其他必要措施，並向警察
    機關報告，即竟行駕車離去，嗣經警循線查獲，其肇事逃逸
    已甚灼然。是被告肇事逃逸之犯行，亦堪以認定。是本件被
    告上揭犯行均屬事證明確，堪為認定，應依法論科。
二、核被告丙○○所為，係犯刑法二百七十六條第一項之過失致
    人於死罪，及同法第一百八十五條之四之肇事逃逸罪；其所
    犯上揭二罪，其犯意各別，罪名互殊，應分論併罰。（另臺
    灣臺中地方法院檢察署九十七年偵字第二八九一三號併辦部
    分，經核與上開業經認定有罪部分，乃屬同一犯罪事實，本
    院就該部分自得一併予以審理，附此敘明。）爰審酌被告並
    無前科，素行良好，其因駕車過失致他人死亡後，棄之不顧
    ，猶加速逃逸，過失程度非輕，所生危害重大，行為殊不可
    取，惟念其犯後尚能坦承犯行，及業已與被害人之家屬於本
    院審理中達成和解並依約履行給付（於本院九十七年七月八
    日開庭當天先依約給付現金新臺幣五十萬元，有本院筆錄可
    資佐憑），並斟酌本件被害人曾主長就事故之發生亦與有過
    失及其程度等一切情狀，就被告上開二犯行分別量處如主文
    所示之刑，並定應執行之刑，以資懲儆。末查被告並未曾受
    有期徒刑以上刑之宣告，有臺灣高等法院被告前案紀錄表及
    臺灣臺中地方法院檢察署刑案資料查註紀錄表在卷可稽，其
    因過失及一時短於思慮，致觸犯本案犯行，業已與被害人之
    家屬達成和解，履行給付，經此次起訴審判後，當能知所警
    惕，信無再犯之虞，本院認為前開對其宣告之刑，以暫不執
    行為適當，爰依刑法第七十四條第一項第一款規定併予宣告
    緩刑五年，以啟自新。
據上論斷，應依刑事訴訟法第二百七十三條之一第一項、第二百
九十九條第一項前段，刑法第二百七十六條第一項、第一百八十
五條之四、第五十一條第五款、第七十四條第一項第一款，刑法
施行法第一條之一，判決如主文。
本案經檢察官甲○○到庭執行職務。
中    華    民    國    97    年    7     月    22    日
                  刑事第四庭    法  官  林學晴
上正本證明與原本無異。
如不服本判決，應於收受送達後10日內向本院提出上訴書狀（應
敘述具體理由並附繕本）。
上訴書狀如未敘述理由，應於上訴期間屆滿後20日內補提理由書
於本院。
                                書記官  簡雅文
中    華    民    國    97    年    7     月    22    日
附錄論罪科刑法條
中華民國刑法第276條
（過失致死罪）
因過失致人於死者，處2年以下有期徒刑、拘役或2千元以下罰金
。從事業務之人，因業務上之過失犯前項之罪者，處5年以下有
期徒刑或拘役，得併科3千元以下罰金。
中華民國刑法第185條之4
（肇事遺棄罪）
駕駛動力交通工具肇事，致人死傷而逃逸者，處6月以上5年以下
有期徒刑。


司法院資訊處製作；財團法人民間司法改革基金會備份。
